臺灣高等法院臺中分院民事裁定
110年度聲再字第42號
再審聲請人  廖麗綢  
再審相對人  唐秀金  
上列當事人間損害賠償事件，再審聲請人對於中華民國110年9月
1日臺灣高等法院臺中分院110年度聲再字第38號確定裁定，聲請
再審，本院裁定如下：
    主  文
再審之聲請駁回。
再審聲請費用由再審聲請人負擔。
    理  由
一、民事訴訟法第500條第1項、第2項前段規定：「再審之訴，
    應於30日之不變期間內提起。前項期間，自判決確定時起算
    ，判決於送達前確定者，自送達時起算；其再審之理由發生
    或知悉在後者，均自知悉時起算。」而上開規定，依同法第
    507條規定，對於確定裁定聲請再審者，亦準用之。茲查，
    再審聲請人對於本院110年度聲再字第38號確定裁定（下稱
    原確定裁定）聲請再審，而原確定裁定之正本於民國110年9
    月7日送達再審聲請人，此有送達證書在卷可稽（見前審卷
    第47頁）。再審聲請人於同年9月16日聲請本件再審，有民
    事再審聲請狀上所蓋本院收文戳章可憑（見本院卷第3頁）
    ，揆諸首開規定，再審聲請人聲請本件再審，未逾30日之再
    審期間。
二、按「裁定」已經確定，而有民事訴訟法第496條第1項或第49
    7條之情形者，得準用同法第五編之規定，「聲請再審」，
    為同法第507條所明定；此與同法第496條第1項及第497條所
    定「再審之訴」，係對於「確定終局判決」聲明不服者有異
    。且對於確定裁定聲請再審既規定「準用」關於再審之訴之
    規定，自僅於性質上相類而不相互牴觸之範圍內為適用，並
    非完全一體適用。而對確定裁定聲請再審，既不涉判決之形
    式，民事訴訟法亦未規定應以「判決」之方式為之，依民事
    訴訟法第220條規定，自應以裁定行之（最高法院103年度台
    抗字第11號裁定參照）。次按民事訴訟法第507條準用第496
    條第1項第1款所謂適用法規顯有錯誤，係指確定裁判所適用
    之法規，顯然不合於法律規定，或大法官解釋，或消極的不
    適用法規，顯然影響裁判者而言，不包含漏未斟酌證據、理
    由不備、理由矛盾、取捨證據及認定事實錯誤之情形在內（
    最高法院109年度台聲字第2556號裁定意旨參照）。
三、再審意旨略以：民事訴訟法第234條第2項規定，裁定前不行
    言詞辯論者，除別有規定外，得命關係人以書狀或言詞為陳
    述。然前審程序為裁定前理該將心證及依據呈堂與再審聲請
    人確認、澄清，原確定裁定竟未開言詞辯論，未命再審聲請
    人以書狀或言詞為陳述，逕予駁回伊之聲請，違反同法第23
    4條第2項之規定，即有同法第496條第1項第1款之適用法規
    顯有錯誤之再審事由。爰請求廢棄原確定裁定，並裁定再審
    程序開始等語。
四、經查：
㈠、再審聲請人雖主張原確定裁定未依民事訴訟法第234條第2項
    規定，未行言詞辯論，亦未命伊以書狀或言詞為陳述，而有
    同法第496條第1項第1款之適用法規顯有錯誤之再審事由云
    云。惟按民事訴訟法第234條第1項規定，裁定得不經言詞辯
    論為之；又依同條第2項反面解釋，裁定前不行言詞辯論者
    ，除別有規定外，得不命關係人以書狀或言詞為陳述。則民
    事訴訟法就聲請再審並未規定裁定前應行言詞辯論，或應命
    提出書狀或以言詞陳述，則原確定裁定前未行言詞辯論，亦
    未命再審聲請人提出書狀或以言詞陳述，尚與上開民事訴訟
    法第234條規定無違。且觀之再審聲請人就原確定裁定具狀
    聲請再審，已陳述其再審事由，此據原確定裁定記載明確，
    並有再審聲請人於110年8月24日提出之民事準再審聲請狀附
    卷可憑（見前審卷第3至11頁），則再審聲請人主張原確定
    裁定未予伊陳述意見反駁之機會，侵害憲法保障之訴訟權等
    語，亦屬無據。
㈡、從而，再審聲請人主張原確定裁定未於裁定前命伊以書狀或
    言詞陳述，亦未行言詞辯論，違反民事訴訟法第234條第2項
    規定，因認原確定裁定有適用法規顯有錯誤之再審事由，並
    求予廢棄，為無理由。
五、據上論結，本件再審聲請為無理由，爰裁定如主文。
中　　華　　民　　國　　110 　年　　10　　月　　27　　日
              民事第五庭    審判長法　官  游文科
                                  法　官  楊珮瑛
                                  法　官  李慧瑜
正本係照原本作成。
不得抗告。
                                  書記官  陳秀鳳

中　　華　　民　　國　　110 　年　　10　　月　　27　　日